【裁判字號】    95,簡上,425
【裁判日期】    950920
【裁判案由】    毒品危害防制條例
【裁判全文】
臺灣板橋地方法院刑事判決             95年度簡上字第425號
上  訴  人  臺灣板橋地方法院檢察署檢察官
被      告  甲○○
上列上訴人因被告違反毒品危害防制條例案件，不服本院95年度
簡字第2624號中華民國95年5 月22日第一審判決（聲請簡易判決
處刑案號：臺灣板橋地方法院檢察署95年度毒偵字第322 號），
及移送併辦（同署95年度毒偵字第3548號），本院判決如下：
    主  文
原判決撤銷。
甲○○連續施用第二級毒品，累犯，處有期徒刑玖月。扣案之第
二級毒品甲基安非他命陸包（驗餘淨重共壹點貳捌伍公克），均
沒收銷燬之；扣案之上開毒品外包裝陸包、吸食器壹組，均沒收
之。
    事  實
一、甲○○前於民國88年間，因施用毒品案件，經本院以88年度
    毒聲字第7543號裁定送勒戒處所觀察、勒戒後，認無繼續施
    用毒品之傾向，由臺灣板橋地方法院檢察署檢察官以88年度
    毒偵字第2949號處分不起訴確定；復89年間，因施用毒品案
    件，經本院以89年度毒聲字第2266號裁定送勒戒處所觀察、
    勒戒後，認仍有繼續施用毒品傾向，經臺灣板橋地方法院檢
    察署檢察官聲請本院裁定令被告入戒治處所施以強制戒治並
    聲請簡易判決處刑後，經本院以89年度毒聲字第4189號裁定
    令入戒治處所施以強制戒治一年，並於90年7 月5 日執行戒
    治完畢，刑事案件迭經本院以89年度重簡字第1171號判決有
    期徒刑6 月確定，並於91年1 月5 日縮短刑期滿執行完畢；
    又於93年間，因施用第二級毒品案件，經本院以93年度簡字
    第3318號判決有期徒刑6 月確定，並於94年7 月1 日縮刑期
    滿執行完畢出監（於本案構成累犯）；再於94年間，因施用
    第二級毒品案件，經臺灣高等法院以94年度上易字第1470號
    判決有期徒刑9 月，並於94年10月26日確定（於95年5 月6
    日始入監服刑，尚未執行完畢）。詎不知戒絕毒癮，復基於
    施用第二級毒品甲基安非他命（聲請簡易判決處刑書誤載為
    安非他命，以下簡稱甲基安非他命）之概括犯意，於前開強
    制戒治處分執行完畢釋放後之5 年以內，又自94年10月26日
    後某日起至95年5 月5 日上午8 時許止，連續在臺北縣三重
    市○○路○ 段75號2 樓第1 房間內、同縣市○○○路○ 段32
    8 之1 號2 樓等處，以將甲基安非他命置入其自己臨時組裝
    而成之吸食器，用火燒烤成煙霧後吸食之方式，施用甲基安
    非他命多次。嗣於94年12月30日晚間9 時10分許，在臺北縣
    三重市○○路○ 段75號2 樓第1 房內為警查獲，並扣得甲基
    安非他命6 包（驗餘淨重共計1.285 公克），復於95年5 月
    5 日下午5 時許，為警在同縣市○○街141 巷口查獲，並經
    甲○○帶同警員前往其位於同縣市○○○路○ 段328 之1號2
    樓住處，扣得甲○○所有供其施用甲基安非他命所用之吸食
    器1 組。
二、案經臺北縣政府警察局三重分局報請臺灣板橋地方法院檢察
    署檢察官偵查後聲請簡易判決處刑暨同署檢察官移送併辦。
    理  由
一、按刑事訴訟法第159 條第1 項雖規定，被告以外之人於審判
    外之言詞或書面陳述，除法律有規定外，不得作為證據。惟
    同法第159 條之5 第1 、2 項已規定，經當事人於審判程序
    同意作為證據，法院審酌該言詞陳述或書面陳述作成時之情
    況，認為適當者，亦得為證據。當事人、代理人或辯護人於
    法院調查證據時，知有第159 條第1 項不得為證據之情形，
    而未於言詞辯論終結前聲明異議者，視為有前項之同意（指
    同條第1 項之同意作為證據），此乃第159 條第1 項所容許
    ，得作為證據之例外規定之一。經查，本案被告甲○○及檢
    察官於言詞辯論終結前，均未就所調查之證據主張有刑事訴
    訟法第159 條第1 項不得為證據之情形，是本案經調查之證
    據均有證據能力，合先敘明。
二、上揭事實，業據被告甲○○於警詢偵查及本院審理時坦承不
    諱。且被告於94年12月30日、及95年5 月5 日為警查獲後採
    尿送驗之結果，均呈安非他命類陽性反應，有北縣政府警察
    局三重分局查獲嫌違反毒品危害防制條例案件犯嫌代碼對照
    表（代碼編號0000000000）、同分局查獲毒品案件被移送者
    姓名代碼對照表（代碼編號0000000000）、臺灣檢驗科技股
    份有限公司濫用藥物尿液檢驗報告2 紙在卷為據（見臺灣板
    橋地方法院檢察署95年度毒偵字第322 號卷第21第、第44頁
    ，同署95年度毒偵字第3548號卷第25頁、第42頁），並有扣
    案之甲基安非他命6 包、吸食器1 組可資佐證。又扣案之透
    明結晶6 包，經送鑑定結果，共淨重1.3 公克，因鑑驗使用
    0.015 公克，均呈甲基安非他命陽性反應，此有臺灣檢驗科
    技股份有限公司濫用藥物檢驗報告1 紙在卷可憑（見同前32
    2 號偵查卷第50頁）。是以被告前揭自白，有上開補強證據
    可佐，足認與事實相符。又查，被告前於89年間，因施用毒
    品案件，經本院以89年度毒聲字第2266號裁定送勒戒處所觀
    察、勒戒後，認仍有繼續施用毒品傾向，經臺灣板橋地方法
    院檢察署檢察官聲請本院裁定令被告入戒治處所施以強制戒
    治並聲請簡易判決處刑後，經本院以89年度毒聲字第4189號
    裁定令入戒治處所施以強制戒治一年，並於90年7 月5 日執
    行戒治完畢，有臺灣高等法院被告前案紀錄表處分書等在卷
    足稽，綜上事證明確，足認被告於前開強制戒治執行完畢後
    之5 年以內，再犯本件施用第二級毒品之犯行明確，應依法
    論處。
三、刑法修正後本案法律適用之說明：
    按法律變更之比較適用，比較時應就罪刑有關之共犯、未遂
    犯、想像競合犯、牽連犯、連續犯、結合犯，以及累犯加重
    、自首減輕暨其他法定加減（如身分加減）與加減例等一切
    情形，綜其全部罪刑之結果而為比較；且就比較之結果，須
    為整體之適用，不能割裂分別適用各該有利於行為人之法律
    ，此即法律變更之比較適用所應遵守之「罪刑綜合比較原則
    」及「擇用整體性原則」（參照最高法院24年上字第4634號
    判例、同院27年上字第2615號判例，及最高法院95年第八次
    刑事庭會議決議）。刑法第33條、第41條、第47條、第51條
    第5 款、第55條、第56條等規定均業經修正，於94年2 月2
    日經總統公布，並自95年7 月1 日起施行（以下簡稱新刑法
    ，修正前刑法簡稱舊刑法），茲說明本案新舊刑法適用情形
    如下：
 (一) 被告行為後，刑法第56條連續犯之規定，業於94年2 月2 日
    修正公布刪除，並於95年7 月1 日施行，則被告之前揭犯行
    ，因行為後新法業已刪除連續犯之規定，此刪除雖非屬犯罪
    構成要件之變更，但顯已影響行為人刑罰之法律效果，自屬
    法律有變更，而依新刑法既已刪除連續犯之規定，則所犯上
    述數行為依數罪併罰之規定分論併罰，則依刑法第2 條第1
    項規定之「從舊從輕」原則，比較新、舊法結果，適用被告
    之行為時法律即舊刑法論以連續犯，以一罪論，較有利於被
    告。
 (二) 新刑法第47條第1 項規定「受『徒刑』之執行完畢，或一部
    之執行而赦免後，五年以內『故意』再犯有期徒刑以上之罪
    者，為累犯，加重本刑至二分之一。」，與舊刑法第47條規
    定「受有期徒刑之執行完畢，或受無期徒刑或有期徒刑一部
    之執行而赦免後，五年以內再犯有期徒刑以上之罪者，為累
    犯，加重本刑至二分之一。」不同，而本案被告再犯本罪既
    係出於故意，無論依修正前後刑法第47條之規定均構成累犯
    。
 (三) 經綜合前述各項罪刑法律變更，整體為「從舊從輕」之比較
    結果，應一體適用被告行為時即舊刑法之規定，較有利於被
    告，合先敘明。
四、核被告所為，係犯毒品危害防制條例第10條第2 項之施用第
    二級毒品罪，被告持有安非他命後進而施用，其持有之低度
    行為應為高度之施用行為所吸收，不另論罪。被告先後多次
    施用第二級毒品行為，時間緊接，犯罪構成要件相同，顯係
    基於概括犯意反覆實施，依舊刑法第56條規定，為連續犯，
    應論以一罪，並依法加重其刑。原聲請簡易判決意旨雖僅就
    被告自94年10月26日後之某日起至同年12月29日3 時許止，
    所犯連續施用第二級毒品之犯行聲請簡易判決處刑，惟就被
    告其餘前揭論罪科刑之多次施用第二級毒品之犯行部分未予
    聲請簡易判決處刑，本院認為該部分與已聲請簡易判決處刑
    部分有連續犯之裁判上一罪關係，為聲請簡易判決處刑效力
    所及，且迭經臺灣板橋地方法院檢察署以95年度毒偵字第35
    48號移送併案，本院自得一併予以審理。又查，被告於93年
    間，因施用第二級毒品案件，經本院以93年度簡字第3318號
    判決有期徒刑6 月確定，並於94年7 月1 日縮刑期滿執行完
    畢，有臺灣高等法院被告前案紀錄表在卷可稽，被告於五年
    內再犯有期徒刑以上之本罪，依舊刑法第47條規定，為累犯
    ，應依法加重其刑，並依法遞加重之。
五、原審判決對被告論罪科刑，固非無見，惟原審僅就被告自94
    年10月26日後之某日起至同年12月29日3 時許止施用第二級
    毒品之行為論處，而未及審酌被告前開論罪科刑之其餘施用
    第二級毒品犯行，自有未洽，檢察官據以上訴，為有理由，
    且原審未就扣案之毒品外包裝予以宣告沒收，詳如後述，亦
    有可議，應由本院撤銷原判決自為改判。本院審酌被告有前
    揭多次施用毒品前科，此有上述前科紀錄表在卷可稽，足見
    被告素行不佳，且其前曾犯施用毒品，業經強制戒治完畢，
    竟再為本件施用毒品犯行，顯見其不思悔改，自制力亦顯不
    佳；惟另考量被告於犯後已坦承犯行，而其施用毒品行為於
    本質上係屬自我戕害行為，反社會性之程度應屬較低等一切
    情狀，量處如主文所示之刑。扣案之毒品安非他命6 包（驗
    餘淨重共計1.285 公克），既屬當場查獲之第二級毒品，爰
    依毒品危害防制條例第18條第1 項前段規定，宣告沒收銷燬
    之。至該甲基安非他命6 包之外包裝，係用於包裹毒品，防
    其裸露、潮濕，便於攜帶施用，係預備供被告施用毒品所用
    之物，又扣案之吸食器1 組，亦係預備供被告施用毒所用之
    物，且均係被告所有，此據被告於本院審理時供明在卷，而
    刑法關於沒收之規定雖有修正文字以使適用更期明確，但無
    影響刑罰之法律效果，且法律之適用應整體觀察，主從刑不
    宜割裂適用，而本件被告之犯行於所論罪之主刑之宣告既已
    經比較後決定適用修正前刑法，關於沒收從刑之諭知，亦應
    整體適用舊刑法，爰依舊刑法第38條第1 項第2 款規定，均
    併予宣告沒收。
六、末按第一審法院依被告在偵查中之自白或其他現存證據，足
    以認定犯罪者，得因檢察官之聲請，不經通常審判程序，逕
    以簡易判決處刑；依前二項規定所科之刑以宣告緩刑、得易
    科罰金之有期徒刑及拘役或罰金為限，刑事訴訟法第449 條
    第1 項前段、第2 項定有明文。又檢察官聲請以簡易判決處
    刑之案件，經法院認為有第451 條之1 第4 項但書第3 款所
    列之不合第449 條所定得以簡易判決處刑之案件者，應適用
    通常程序審判之，刑事訴訟法第452 條定有明文。本件原審
    未及審酌被告所犯連續施用第二級毒品之罪行，致未適用通
    常程序審理，其所踐行之簡易處刑程序違背法令，為保障當
    事人之審級利益，本院合議庭依通常訴訟程序審判後，按法
    院辦理刑事訴訟簡易程序案件應注意事項第14點規定，應撤
    銷原審判決，以第一審法院之地位，自為第一審通常程序之
    判決。是當事人如不服本判決，得於法定期間內，向管轄第
    二審法院提起上訴，併此指明。
據上論斷，應依刑事訴訟法第452 條、第455 條之1 第1 項、第
3 項、第369 條第1 項前段、第364 條、第299 條第1 項前段，
毒品危害防制條例第10條第2 項、第18條第1 項前段，刑法第2
條第1 項前段、第11條前段、修正前刑法第56條、第47條、第38
條第1 項第2 款，判決如主文。
本案經檢察官鄧媛到庭執行職務。
中    華    民    國    95    年    9     月    20    日
                  刑事第十二庭  審判長法  官  徐蘭萍
                                      法  官  林漢強
                                      法  官  林淑婷
上列正本證明與原本無異。
如不服本判決，應於判決送達後10日內向本院提出上訴狀（應附
繕本）。
                                      書記官  廖貞音
中    華    民    國    95    年    9     月    20    日
附錄本案論罪科刑所用法條全文
毒品危害防制條例第10條
施用第一級毒品者，處六月以上五年以下有期徒刑。
施用第二級毒品者，處三年以下有期徒刑。


司法院資訊處製作；財團法人民間司法改革基金會備份。
